臺灣高等法院高雄分院刑事判決　　　　 96年度上訴字第996號
上　訴　人　臺灣高雄地方法院檢察署檢察官
被　　　告　甲○○
上列上訴人因被告違反毒品危害防制條例案件，不服臺灣高雄地
方法院96年度訴字第923 號中華民國96年4 月13日第一審判決（
起訴案號：臺灣高雄地方法院檢察署96年度毒偵字第1123號），
提起上訴（移送本院併辦案號：同署96年度毒偵字第3440號），
本院判決如下：
     主  文
原判決撤銷。
甲○○施用第一級毒品，處有期徒刑壹年。
扣押第一級毒品海洛因壹包（淨重零點柒肆公克，空包裝重零點
貳零公克）沒收銷燬之。
     事  實
一、甲○○於民國95年間因施用毒品案件，經臺灣高雄地方法院
    裁定命入勒戒處所施以觀察勒戒，於95年10月27日釋放出所
    ，而於95年11月12日勒戒期滿執行完畢。詎猶不知悔改，明
    知海洛因係毒品危害防制條例第2 條第2 項所列之第一級毒
    品，不得非法持有、施用，仍因其施用第一級毒品海洛因已
    經成癮，於上開觀察勒戒執行完畢釋放後5 年內，基於施用
    第一級毒品海洛因之單一犯意，自95年12月7 日上午10時20
    分許回溯24小時內之某時起，至96年2 月10日下午22時止，
    在高雄縣仁武鄉○○路347 號家中，將第一級毒品海洛因摻
    水以注射針筒注射手臂之方式，反覆施用第一級毒品海洛因
    多次，平均1 天施用1 次。嗣於(一)95年12月7 日上午9 時28
    分許，在高雄縣仁武鄉○○街77之3 號為警搜索查獲，經甲
    ○○同意採尿送驗查獲。並於(二)96年2 月12日15時40分，在
    高雄縣仁武鄉○○路347 號前，因形跡可疑，為警盤查而查
    扣第一級毒品海洛因1 包（淨重0.74公克，空包裝重0.20公
    克），再經甲○○同意採尿送驗查獲。
二、案經高雄縣政府警察局仁武分局移送臺灣高雄地方法院檢察
    署檢察官偵查起訴；並經高雄縣政府警察局仁武分局移送臺
    灣高雄地方法院檢察署檢察官轉送本院併辦審理。
     理  由
一、本件被告甲○○所犯係死刑、無期徒刑、最輕本刑為3 年以
    上有期徒刑以外之罪，已經被告就被訴事實為有罪之陳述，
    經審判長告知被告簡式審判程序之旨，並聽取當事人之意見
    後，依刑事訴訟法第273 條之1 第1 項之規定，裁定進行簡
    式審判程序。又本件卷內之人證、物證、書證等證據，依同
    法第273 條之2 規定，不受第159 條第1 項關於傳聞法則規
    定之限制，依法均有證據能力，合先敘明。
二、上揭犯罪事實，訊據被告甲○○坦承不諱，且被告前後2 次
    被查獲後所採取之尿液，經鑑驗結果，均有海洛因陽性反應
    ，有臺灣檢驗科技股份有限公司95年12月28日、96年2 月27
    日濫用藥物尿液檢驗報告2 紙、尿液採證檢驗對照表2 份、
    搜索票1 紙、臺灣高雄地方法院檢察署刑案查註紀錄表及臺
    灣高等法院被告全國前案紀錄表各1 紙附卷可稽；扣押之第
    一級毒品海洛因1 包（淨重0.74公克，空包裝重0.20公克）
    經鑑定結果，包含毒品海洛因成分，有法務部調查局96年4
    月6 日，調科壹字第09623031970 號鑑定書1 份附卷可證。
    而被告於95年間因施用毒品案件，經臺灣高雄地方法院裁定
    命入勒戒處所施以觀察勒戒，於95年10月27日釋放出所，而
    於95年11月12日勒戒期滿執行完畢之事實，有臺灣高雄地方
    法院檢察署刑案查註紀錄表及臺灣高等法院被告全國前案紀
    錄表各1 紙附卷可稽，是被告確係於觀察勒戒執行完畢釋放
    後，5 年內又為本件施用第一級毒品海洛因之犯行甚明；從
    而，本案事證明確，被告犯行堪予認定，應依法論科。
三、查海洛因係毒品危害防制條例第2 條第2 項所稱之第一級毒
    品，不得非法持有及施用。核被告所為，係犯毒品危害防制
    條例第10條第1 項之施用第一級毒品罪。被告持有第一級毒
    品海洛因之低度行為，已為施用之高度行為所吸收，不另論
    罪。按行為人基於1 個意思決定，而為1 行為，在刑法上評
    價為1 罪，而所謂「1 個意思決定」、「1 行為」，則係以
    社會上一般人合理的經驗認知為判斷標準。另所謂之「集合
    犯」是一種具有反覆實施性質的構成要件類型，雖然對於法
    益有重覆侵害的特質，但屬於侵害單一法益的犯罪形態，施
    用毒品罪因為行為人性格上對於施用毒品具有倚賴性，而會
    反覆地實施，故可認為係集合犯。而施用毒品一般目的在滿
    足毒癮，原則上以一個滿足毒癮行為作為計算罪數的基準，
    其間的數次中斷，如果在特定空間和緊密時間中接續，仍可
    認為係接續犯1 罪。而查毒品因具有成癮性、濫用性（此觀
    乎毒品危害防制條例第2 條之規定自明），立法實務首重以
    刑事處遇方式戒斷行為人毒癮，若無法收其實效，始依法追
    訴處罰（此觀乎毒品危害防制條例第20條、第23條之規定自
    明），故若施用毒品者係基於1 個滿足毒癮之意思決定，而
    為接續施用毒品之行為，應僅成立1 個施用毒品罪。是被告
    自95年12月7 日上午10時20分許回溯24小時內之某時起，至
    96年2 月10日下午22時止，在高雄縣仁武鄉○○路347 號家
    中，將第一級毒品海洛因摻水以注射針筒注射手臂之方式，
    反覆施用第一級毒品海洛因多次，平均1 天施用1 次，因其
    係持續性反覆施用，可認已經成癮，依上開說明，仍僅成立
    1 罪。被告除於95年12月7 日上午10時20分許回溯24小時內
    之某時，施用第一級毒品海洛因外，其餘部分雖未經檢察官
    起訴，但與起訴部分有實質上1 罪關係，為起訴效力所及，
    本院自得併予審酌。
四、原審據以論罪科刑，固非無見。惟被告於95年12月7 日上午
    10時20分許回溯24小時內之某時，施用第一級毒品海洛因外
    ，其餘部分之施用行為，原判決未及審酌，自有未洽。檢察
    官上訴意旨，執此指摘原判決不當，為有理由，自應由本院
    將原判決撤銷改判。爰審酌被告曾觸犯施用毒品之犯行，雖
    經觀察勒戒程式，仍未能斷戒惡習，多次施用第一級毒品，
    顯見其戒治意志不堅，缺乏勒戒動機，本應從重量刑以收刑
    罰教化之效。惟念其施用毒品係對己身殘害，並未造成他人
    具體危害，且能於犯後坦承犯行，態度尚稱良好等一切情狀
    ，酌情量處如主文第2 項所示之刑。扣押之第一級毒品海洛
    因1 包（淨重0.74公克），係毒品；毒品外之空包裝重0.20
    公克，因已沾粘毒品海洛因粉末不易分離，應一併視為毒品
    ，均應依毒品危害防制條例第18條第1 項之規定沒收銷燬之
    。
據上論結，應依刑事訴訟法第369 條第1 項前段、第364 條、第
273 條之1 第1 項、第299 條第1 項前段，毒品危害防制條例第
10條第1 項、第18條第1 項，判決如主文。
本案經檢察官張金塗到庭執行職務。
中　　華　　民　　國　　96　　年　　6 　　月　　7 　　日
                  刑事第五庭  審判長法  官  曾永宗
                                    法  官  王伯文
                                    法  官  任森銓
以上正本證明與原本無異。
如不服本判決應於收受本判決後10日內向本院提出上訴書狀，其
未敘述上訴理由者，並得於提起上訴後10日內向本院補提理由書
狀（均須按他造當事人之人數附繕本）「切勿逕送上級法院」。
中　　華　　民　　國　　96　　年　　6 　　月　　7 　　日
                                    書記官  廖素珍
附錄本判決論罪科刑法條：
毒品危害防制條例第10條
施用第一級毒品者，處6月以上5年以下有期徒刑。
施用第二級毒品者，處3年以下有期徒刑。
